臺灣彰化地方法院刑事判決　　　　　　　94年度交易字第83號
公　訴　人　臺灣彰化地方法院檢察署檢察官
被　　　告　甲○○
上列被告因過失傷害案件，經檢察官提起公訴（九十四年度偵字
第二三○三號），本院依簡式審判程序判決如下︰
    主  文
甲○○因過失傷害人致重傷，處有期徒刑捌月。
    事  實
一、甲○○於民國九十三年十月二十六日下午，駕駛車牌號碼Ｎ
    Ｑ─一八○九號自用小客車，沿彰化縣竹塘鄉○○街，由西
    往東方向行駛，於同日下午六時三十分許，途經中興街三十
    四號前，欲從右側路邊起駛迴轉時，原應注意看清確無來往
    車輛，始得迴轉，且依當時天候晴、夜間有照明、柏油路面
    乾燥、無缺陷、無障礙物及視距良好等情形，並無不能注意
    之情事，竟疏於注意左後方之直行來車動態，貿然從右側路
    邊起駛迴轉，適有乙○○騎乘車牌號碼ＩＤＣ─八一一號重
    型機車，由西向東方向正常行駛於前開自小客車之左後方，
    突見甲○○所駕駛之自小客車違規迴轉而剎避不及，二車因
    而發生撞擊，乙○○因而人車倒地，並致乙○○頭部外傷合
    併蜘蛛膜下腔出血、左側腦內出血、硬腦膜下出血、及嚴重
    腦腫脹，並因而導致言語中樞神經損傷而受有言語機能完全
    喪失之重傷害。甲○○於肇事後，犯罪被發覺前，當場向前
    來處理之警員承認為肇事人而向警方自首並接受裁判。
二、案經甲○○自首暨乙○○之妻丙○○訴由彰化縣警察局二林
    分局報請臺灣彰化地方法院檢察署檢察官偵查起訴。
    理  由
一、上揭事實，業據被告甲○○於本院準備程序、審理時認罪而
    坦承不諱，核與告訴人丙○○於警訊時及偵查中指訴之情節
    相符，並有道路交通事故現場圖一張、道路交通事故調查報
    告表（一）（二）二份、攝有車禍現場及車輛因撞擊受損情
    形之相片七張、童綜合醫院出具之一般診斷書（記載乙○○
    頭部外傷合併蜘蛛膜下腔出血、左側腦內出血、硬腦膜下出
    血及嚴重腦腫脹等內容）、診斷證明書（記載乙○○外傷性
    顱內出血、開顱手術等內容）各一件、行政院衛生署彰化醫
    院出具之住院診斷證明書（記載乙○○顱內損傷併右側肢體
    偏癱、失語症，患者因上述疾病，導致言語中樞神經損傷而
    喪失言語機能等內容）一份、及函覆內容記載該院患者乙○
    ○之診斷，依該院復健科主任徐永南醫師回覆「病患目前語
    言功能完全喪失，回復機會極小」等情之行政院衛生署彰化
    醫院九十四年八月十日彰醫病字第○九四○○○四○○八號
    函一紙，以及彰化縣警察局交通事故肇事人自首情形紀錄表
    一份等件附卷可資佐證。次按汽車迴轉前，應暫停並顯示左
    轉燈光或手勢，看清無來往車輛，並注意行人通過，始得迴
    轉，道路交通安全規則第一百零六條第五款定有明文。本件
    被告駕車自應注意上述道路交通安全規則之規定，且依當時
    路況，又無不能注意之情形，竟疏未注意，以致肇事，並致
    乙○○受有前開重傷害，被告就本件車禍肇事原因當然具有
    過失責任。另本件經先後囑託臺灣省彰化縣區車輛行車事故
    鑑定委員會、臺灣省車輛行車事故覆議鑑定委員會實施鑑定
    、覆議之結果，前者鑑定意見認「一、甲○○駕駛自小客車
    從路邊貿然迴轉不當，為肇事原因。二、乙○○駕駛重機車
    直行，無肇事因素。」，後者覆議意見亦同意照原鑑定意見
    ，僅將文詞改為「甲○○夜晚駕駛自小客車，路邊起駛迴轉
    時未注意左後直行來車動態並讓行進中車輛先行，為肇事原
    因。」，亦均認定被告之違規行為係本件車禍之肇事原因，
    被害人乙○○並無肇事因素，此亦有上開行車事故鑑定委員
    會及覆議鑑定委員會函各一份及鑑定意見書一件存卷可據。
    而乙○○所受前開重傷害，係因被告前揭過失駕駛行為所致
    ，是被告之過失駕駛行為與乙○○之受傷間，自存有相當因
    果關係。綜上所述，本件事證明確，被告前揭過失致重傷害
    犯行，洵堪認定，應予依法論科。
二、核被告甲○○所為，係犯刑法第二百八十四條第一項後段之
    過失致重傷害罪。起訴書雖認乙○○因本件車禍所受有之傷
    害為普通傷害云云，惟經本院調查結果，乙○○之前揭傷勢
    已達完全喪失言語機能之程度，核與刑法第十條第四項第三
    款毀敗語能之重傷害構成要件相符，而屬於重傷害，已如前
    述，是起訴書認被告就此部分係涉犯刑法第二百八十四條第
    一項前段之過失致傷害罪嫌一節，容有誤會，應予指明。被
    告於肇事後，犯罪被發覺前，當場向前來處理之警員承認為
    肇事人而向警方自首並接受裁判，此有彰化縣警察局交通事
    故肇事人自首情形紀錄表一紙存卷可據，其對未發覺之罪自
    首而接受裁判，應依刑法第六十二條前段之規定，減輕其刑
    。爰審酌被告之素行、智識程度，就本件車禍應負全部之過
    失責任，被害人乙○○所受重傷害之程度，被告肇事後迄今
    仍尚未與被害人或其家屬達成和解，賠償民事損失，犯罪後
    坦承犯行之態度及其他一切情狀，量處如主文所示之刑，以
    示懲儆。
據上論斷，應依刑事訴訟法第二百七十三條之一第一項、第二百
九十九條第一項前段，刑法第二百八十四條第一項後段、第六十
二條前段，罰金罰鍰提高標準條例第一條前段，判決如主文。
本案經檢察官郭緯中到庭執行職務。
中    華    民    國    94    年    9    月    14     日
                  臺灣彰化地方法院交通法庭
                      法      官  李  進  清
以上正本證明與原本無異。
如不服本判決，應於判決送達後10日內向本院提出上訴狀 (須附
繕本)。
告訴人或被害人對於判決如有不服具備理由請求檢察官上訴者，
其上訴期間之計算係以檢察官收受判決正本之日期為準。
中　　華　　民　　國　　94　　年　　9 　　月　　15　　日
                      書  記  官  張  木  松
附錄論罪科刑法條：刑法第二百八十四條第一項
中華民國刑法第284條
(過失傷害罪)
因過失傷害人者，處 6 月以下有期徒刑、拘役或 500 元以下罰
金，致重傷者，處1 年以下有期徒刑、拘役或500 元以下罰金。
